臺灣板橋地方法院刑事判決　　　　　　 100年度訴字第1338號
公　訴　人　臺灣板橋地方法院檢察署檢察官
被　　　告　王藝潔
上列被告因違反毒品危害防制條例等案件，經檢察官提起公訴（
100年度毒偵字第1743號），本院行簡式審判程序，判決如下：
    主    文
王藝潔施用第一級毒品，處有期徒刑柒月；又施用第二級毒品，
處有期徒刑肆月。應執行有期徒刑拾月。
    犯罪事實
一、王藝潔前曾因施用第一級毒品案件，經本院以96年度毒聲字
    第159號裁定送觀察、勒戒，並於民國96年4月19日入所執行
    ，嗣因有繼續施用毒品之傾向，復經本院以96年度毒聲字第
    1210號裁定令入戒治處所施以強制戒治，並於97年 4月18日
    停止戒治處分執畢釋放出所，且經臺灣板橋地方法院檢察署
    檢察官於97年5月8日以97年度戒毒偵字第 227號案件為不起
    訴處分確定在案。詎其不知悔改，竟基於施用第一級毒品海
    洛因及施用第二級毒品甲基安非他命之各別犯意，於上開強
    制戒治執行完畢釋放後5年內即100年2月24日下午2時許，在
    「伽洲旅館」（址設新北市○○區○○路6號）905室內，將
    海洛因放入注射針筒內加水混合後，再持該針筒以注射己靜
    脈之方式，施用海洛因 1次完畢後，旋在同一處所，另行將
    甲基安非他命放入注射針筒內加水混合後，復持該針筒以注
    射己靜脈之方式，施用甲基安非他命 1次。嗣於同日晚間11
    時30分許，為警在上址查獲，旋由警採集其尿液（檢體編號
    C0000000號）送驗，而悉上情。
二、案經新北市政府警察局三重分局移送臺灣板橋地方法院檢察
    署檢察官偵查起訴。
    理    由
一、本案被告王藝潔所犯均係死刑、無期徒刑、最輕本刑為三年
    以上有期徒刑以外之罪，亦非高等法院管轄之第一審案件，
    而被告於本院行準備程序中，就被訴事實皆為有罪之陳述，
    經告知簡式審判程序之旨，並聽取公訴人及被告之意見後，
    本院合議庭依刑事訴訟法第 273條之1第1項規定，裁定由受
    命法官獨任進行簡式審判程序，合先敘明。
二、上揭犯罪事實，業據被告王藝潔於本院審訊時均坦白承認，
    且其於100年2月24日為警查獲後所採集之尿液檢體（編號C0
    000000號），係由其親自排尿封印，其對採尿過程無意見等
    情，業據被告於警詢及偵訊時供承在卷，並有新北市政府警
    察局三重分局查獲毒品案件被移送者姓名、代碼對照表等件
    存卷可據，而該尿液檢體經送鑑驗結果，確呈嗎啡（即海洛
    因主要代謝物）及甲基安非他命之陽性反應，則有臺灣檢驗
    科技股份有限公司100年3月18日編號UL/2011/00000000號濫
    用藥物檢驗報告附卷足憑，又毒品施用後於施用者尿液中可
    檢出之最大時限，受施用劑量及頻率、施用方式、飲水量多
    寡、個人體質及其代謝情況、檢測方法靈敏度等因素影響，
    因個案而異，海洛因一般可檢出之最大時限，依文獻之記載
    約為施用後2至4日，甲基安非他命為1至5日，而海洛因服用
    後24小時內經由尿液排出量可達施用劑量之80％，甲基安非
    他命服用後24小時內，則約有施用劑量之70％排泄於尿液中
    ，此有行政院衛生署管制藥品管理局92年 3月10日管檢字第
    0920001495號、97年12月31日管檢字第0970013096號函文可
    資參照，再海洛因施用入人體後，水解還原成嗎啡，再循嗎
    啡之代謝方式排出體外，已據行政院衛生署藥物食品檢驗局
    (73) 藥檢壹字第30221號函文說明綦詳，至尿液中是否含有
    海洛因、甲基安非他命或安非他命等反應，經以氣相層析質
    譜儀（GC／MS）分析方法進行確認檢驗，尿液檢體中濫用藥
    物或其代謝物之濃度高於或等於下列之濃度時，即可認定鴉
    片類或安非他命類藥物存在：(一)嗎啡：300ng/mL；(二)安
    非他命：500ng/mL；(三)甲基安非他命：500ng/mL，且就尿
    液檢體中甲基安非他命之濃度高於500ng/mL時，其代謝物安
    非他命之濃度亦應同時等於或高於100ng/mL，方可判定為甲
    基安非他命陽性反應，此觀濫用藥物尿液檢驗作業準則第18
    條及前開檢驗報告說明至詳，復依法務部法醫研究所93年10
    月13日法醫毒字第0930003574號函文所載，海洛因經人體代
    謝後，在尿液中不會代謝產生可待因，但非法濫用之海洛因
    毒品在製造過程中常含有少量雜質乙醯可待因，乙醯可待因
    經人體代謝後，在尿液中會產生可待因，且實務上國內查獲
    之海洛因毒品內常摻有各種不同之物質，如稀釋物澱粉、興
    奮劑、解熱鎮痛劑、抗組織胺藥、支氣管擴張劑等，甚至有
    摻入大量可待因之案例，因此非法施用海洛因毒品者，在尿
    液中可檢出較大量之嗎啡成分及較少量之可待因成分。從而
    ，本案前揭檢驗報告之確認檢驗係以氣相層析質譜儀分析方
    法進行檢驗，為目前公認較為精細之檢驗方式，一般尚不致
    產生海洛因、安非他命或甲基安非他命之偽陽性反應，且就
    檢驗之檢體而言，係以分析物是否存在為準，分析結果等於
    或高於最低可檢濃度時，即稱之為陽性，是被告上開尿液檢
    體之確認檢驗結果，檢出濃度各為嗎啡：31,971 ng/mL，可
    待因：2,539ng/mL，甲基安非他命：3,295ng/mL，安非他命
    ：799ng/mL，均高於該確認結果報告之最低可檢濃度，且嗎
    啡濃度遠高於可待因之濃度，是揆諸前揭說明，已徵被告上
    開尿液中之海洛因代謝物嗎啡及甲基安非他命確皆呈陽性反
    應，要無疑義。綜上，足認被告之自白均與事實相符，本案
    事證洵屬明確，被告於前開時、地，確有施用海洛因及甲基
    安非他命之犯行，咸堪認定。另按毒品危害防制條例第20條
    、第23條將施用毒品之刑事處遇程序，區分為「初犯」及「
    5年內再犯」、「5年後再犯」；亦即，犯同條例第10條之罪
    者，檢察官應聲請法院裁定，令被告入勒戒處所觀察、勒戒
    ，其期間不得逾2月，同條例第20條第1項定有明文。又依同
    條例第20條第 2項規定為觀察、勒戒或強制戒治執行完畢釋
    放後，5年後再犯第10條之罪者，適用本條前2項規定；觀察
    、勒戒或強制戒治執行完畢釋放後，5 年內再犯第10條之罪
    者，檢察官應依法追訴，同條例第20條第3項、第23條第2項
    則分別定有明文。查被告前曾因施用第一級毒品案件，經本
    院以96年度毒聲字第159號裁定送觀察、勒戒，並於96年4月
    19日入所執行，嗣因有繼續施用毒品之傾向，復經本院以96
    年度毒聲字第1210號裁定令入戒治處所施以強制戒治，並於
    97年 4月18日停止戒治處分執畢釋放出所，且經臺灣板橋地
    方法院檢察署檢察官於97年5月8日以97年度戒毒偵字第 227
    號案件為不起訴處分確定乙情，有臺灣高等法院被告前案紀
    錄表等件在卷可按，是被告於前開強制戒治執行完畢釋放後
    ，5 年內再犯本案施用毒品之罪，揆諸上揭規定與說明，均
    應依法逕予追訴處罰。
三、按海洛因、甲基安非他命分屬毒品危害防制條例第2條第2項
    第1款、第2款所明定之第一級毒品及第二級毒品，皆不得非
    法持有、施用之。核被告王藝潔施用海洛因之行為，係犯毒
    品危害防制條例第10條第 1項之施用第一級毒品罪；又其施
    用甲基安非他命之行為，則係犯同條例第10條第 2項之施用
    第二級毒品罪。被告持有海洛因及甲基安非他命，嗣進而先
    後施用之，其持有之低度行為應各為施用之高度行為所吸收
    ，均不另論罪。又被告所犯上開二罪，犯意各別，行為互殊
    ，罪名有間，應予分論併罰。爰審酌被告年值青壯，不思尋
    求身心之正當發展，前曾受有如犯罪事實一所載機關矯治之
    情形業如上述，又因犯施用第一級毒品兩罪，經臺灣臺北地
    方法院於100年1月17日以99年度訴字第 884號各判處有期徒
    刑6月、6月，定應執行有期徒刑10月確定，再因犯施用第一
    級毒品及第二級毒品之罪，經臺灣桃園地方法院於100年1月
    24日以99年度審訴字第2652號分別判處有期徒刑6月、2月，
    定應執行有期徒刑 7月確定，復因犯施用第二級毒品罪，經
    本院於100年4月18日以100年度簡字第1916號判處有期徒刑4
    月確定，現在監執行中等情，有卷附臺灣高等法院被告前案
    紀錄表等件可參，此於本案雖不構成累犯，然已見其素行尚
    非良善，竟仍不知悔改，未見其根絕毒害之決心，猶分別再
    犯本案施用第一級毒品與施用第二級毒品兩罪，足見其自制
    力薄弱，且未衷心悛悔，漠視法令之禁制，又施用毒品，非
    但足以導致個人之精神障礙與性格異常，甚至造成生命危險
    ，而戕害一己之身心健康，並對社會治安與他人安全潛藏相
    當之危害，惟念及其於本案施用毒品之犯行皆僅戕害己身，
    於他人法益尚未生實際之侵害，且犯後尚知及時坦認全部犯
    行，態度非劣，兼衡酌其犯罪之動機、目的、手段、情節、
    行為時未受任何特別刺激、平日生活與家庭狀況、智識程度
    等一切情狀，各量處如主文所示之刑，並定其應執行之刑。
據上論斷，應依刑事訴訟法第 273條之1第1項、第299條第1項前
段，毒品危害防制條例第10條第1項、第2項，刑法第11條前段、
第51條第5款，判決如主文。
本案經檢察官陳世錚到庭執行職務
中    華    民    國   100    年    6     月    30    日
                  刑事第十七庭  法  官  劉正偉
上列正本證明與原本無異。
如不服本判決，應於判決送達後10日內敘明上訴理由，向本院提
出上訴狀 (應附繕本) ，上訴於臺灣高等法院。其未敘述上訴理
由者，應於上訴期間屆滿後20日內向本院補提理由書「切勿逕送
上級法院」。
                                書記官  楊雅芳
中    華    民    國   100    年    6     月    30    日
附錄論罪法條全文：
毒品危害防制條例第10條：
施用第一級毒品者，處6月以上5年以下有期徒刑。
施用第二級毒品者，處3年以下有期徒刑。